臺灣桃園地方法院民事判決　　　　　　　94年度再易字第15號
再審原　告　甲○○
　　　　　　東都建設股份有限公司
兼上一人
法定代理人　丙○○
再審被　告　乙○○
上列當事人間請求給付票款事件，再審原告對於中華民國94年9
月27日本院94年度簡上字第56號第二審確定判決提起再審之訴，
本院判決如下：
    主      文
再審之訴駁回。
再審訴訟費用由再審原告負擔。
    事實及理由
一、按再審之訴顯無再審理由者，得不經言詞辯論，以判決駁回
    之，民事訴訟法第502條第2項定有明文。
二、本件再審原告主張：於民國92年4 月1 日協調會前，再審原
    告及訴外人洪美惠均告知再審被告，願先給付其新臺幣（下
    同）150 萬元，若非再審被告同意系爭債務移轉予訴外人劉
    岡青，何以在協調會中其懷疑再審原告交予劉岡青150 萬元
    ，卻不下樓查證，並願接受劉岡青所給之100 萬元。依民法
    第300 條所謂免責的債務承擔之規定，於上揭日期協調時，
    再審原告雖未到場，亦無妨劉岡青與再審被告間債務承擔契
    約之成立。且劉岡青交付予再審被告之支票早於92年5 月25
    日即遭退票，再審被告未於退票當時即向再審原告追討，卻
    於93年5 月間始對再審原告之財產進行假扣押，若再審被告
    於第一時間通知再審原告，再審原告則不必於92年7 月間將
    66萬元再給付予劉岡青，直接交予再審被告即可。顯見，再
    審被告早知系爭債務已移轉予劉岡青，再審原告已非系爭債
    務之債務人。劉岡青於再審前第二審審理時到院證稱略以：
    在是日完成協調後，雖無簽立協議書，但有口頭聲明兩造間
    之債務已全部處理完畢，隔天再審被告須把再審原告所簽發
    之本票送回再審原告公司，當時再審被告並表示同意等語；
    證人洪美惠亦於再審前第一審到院證稱略以當日協商完成後
    ，大家到樓下，其向再審被告要求取回本票，再審被告當時
    表示隔天會送來等語，原審無視證人劉岡青及洪美惠所為有
    利於再審原告之證詞，竟以兩造間並無書立任何憑據以免除
    再審原告之債務，且再審原告未舉證證明劉岡青與再審被告
    協商結果係將債務移轉由劉岡青承擔而免除再審原告之債務
    ，為對再審原告不利之判決，顯已違反民事訴訟法第222 條
    之規定。退步言之，縱認系爭債務未移轉予劉岡青承擔，惟
    劉岡青已交付再審被告150 萬元現金後，又交付再審被告經
    其背書金額各為66萬元及50萬元之支票，以為部分清償，則
    再審原告積欠再審被告之債務僅剩66萬元。另劉岡青於再審
    前第二審審準備程序證稱略以：轉交再審被告之金額為100
    多萬元，詳細金額不記得；嗣又證稱包括150 萬元及2 張客
    票都是交給陪再審被告來的人等語，上揭證詞並無矛盾之處
    ，因為150 萬元亦在100 多萬元之範圍內，原確定判決竟因
    此認證人劉岡青之證詞前後矛盾，容有誤會，且亦有認定事
    實不依證據之違背法令。至於劉岡青交付150 萬元與再審被
    告後為何又交付面額分別為66萬元及50萬元之支票各1 紙與
    再審被告，證人劉岡青於準備程序已經證稱略以：已經將再
    審原告交付之150 萬元給再審被告，另外50萬元則是給再審
    被告委請協助處理債權的朋友，這事再審被告都知情等語，
    原確定判決未為斟酌，亦屬違法。綜上，原確定判決適用法
    規顯有錯誤，爰依法提起再審之訴等語，並聲明：(一)原第一
    審、第二審確定判決廢棄。(二)上開廢棄部分，駁回再審被告
    在第一審之訴。
三、按民事訴訟法第496 條第1 項第1 款所謂適用法規顯有錯誤
    ，係指確定判決所適用之法規，顯然不合於法律規定，或與
    司法院現尚有效及大法官會議之解釋，或最高法院尚有效之
    判例顯然違反，或消極的不適用法規，顯然影響判決者而言
    ，亦即係指原確定判決就其取捨證據所認定之事實適用法規
    顯有錯誤而言，並不包括漏未斟酌證據及認定事實錯誤之情
    形在內。本件再審原告提出之再審理由係以原確定判決漏未
    斟酌證人劉岡青及洪美惠有利於再審原告之證言，致認定再
    審被告與劉岡青間成立之債務承擔非免責之債務承擔，以及
    不採信劉岡青所為已將150 萬元交付再審被告之證言，致認
    定再審原告未清償該範圍之債務。惟查上開指摘，均屬於原
    確定判決取捨證據及認定事實是否失當者，依首揭說明，非
    民事訴訟法第496 條第1 項第1 款所謂適用法規顯有錯誤之
    情形。從而，應認再審原告提起本件再審之訴顯無其主張之
    再審事由，為無理由，爰不經言詞辯論逕予駁回。
四、結論：本件再審之訴為無理由，依民事訴訟法第502 條第2
    項、第78條，判決如主文。
中　　華　　民　　國　　94　　年　　12　　月　　20　　日
　　　　　　　　　民事第三庭審判長法　官  潘進柳
                                  法  官  周玉
                                  法  官  林望民
上列正本證明與原本無異
不得上訴
中　　華　　民　　國　　94　　年　　12　　月　　20　　日
                                  書記官  曾建中
